【裁判字號】    97,台上,250
【裁判日期】    970117
【裁判案由】    違反毒品危害防制條例
【裁判全文】
最高法院刑事判決              九十七年度台上字第二五０號
上  訴  人  臺灣高等法院檢察署檢察官
被      告  甲○○
上列上訴人因被告違反毒品危害防制條例案件，不服臺灣高等法
院中華民國九十六年十一月十三日第二審更審判決（九十六年度
上更(二)字第三八五號，起訴案號：臺灣板橋地方法院檢察署八十
九年度偵緝字第六七八號、第六七九號），提起上訴，本院判決
如下：
    主  文
原判決撤銷，發回臺灣高等法院。
    理  由
本件原判決以公訴意旨略稱：被告甲○○明知第二級毒品安非他
命，非經許可，不得販賣，竟基於概括之犯意，於民國八十八年
十一月間起至八十九年一月二十六日止，在臺北縣三重市○○街
五巷三八號及臺北縣三重市○○路○段一０三之一號三樓錢爺賓
館內，以每包安非他命新臺幣（下同）一千元或一萬元售予彭秀
雄吸用，因認被告涉犯毒品危害防制條例第四條第二項之販賣第
二級毒品罪嫌等語。而經審理結果，認被告被訴之上開罪嫌，尚
屬不能證明，因而維持第一審諭知被告無罪之判決，駁回檢察官
在第二審之上訴（被告另被訴持有第一級毒品部分，業經第一審
判決公訴不受理）。
惟查：審理事實之法院，對於被告有利及不利之證據，均應一併
加以注意，並綜合全部證據資料，本於經驗及論理法則定其取捨
而為判斷，倘為無罪之判決，亦應詳述其全部證據取捨判斷之理
由，否則即有應於審判期日調查之證據未予調查及判決理由不備
之違法。檢察官於原審聲請傳喚證人陳清輝乙節，原判決雖以：
「證人陳清輝屢經本院前審傳訊未到庭，且被告甲○○及證人彭
秀雄均稱：係經證人陳清輝之介紹向對方購買安非他命，而證人
陳清輝既僅基於介紹人之地位，對於介紹雙方認識後之交易行為
並未介入，已無再行傳訊之必要」、「證人陳清輝經原審屢傳未
到，且其僅係基於介紹人之地位，對於介紹雙方認識後之交易行
為並未介入，有如前述，即無再行傳訊證人陳清輝之必要」。惟
證人彭秀雄於原法院上訴審結證稱：「第一次與第二次相距約一
個月，第一次買多少，我忘記了，是在新莊市的大漢橋下買的，
我是打被告甲○○手機買的，但號碼我忘記了，也是朋友阿輝介
紹的，到『他們』約定的地點取貨」（見上訴卷第二七頁）。如
若無誤，是否意指其與被告約定交易安非他命毒品之地點，係「
阿輝」先與被告約妥後，其始依約前往﹖如是，陳清輝就系爭安
非他命毒品交易，即非僅居於介紹人地位；而證人彭秀雄上開供
述，復與被告於原審供稱：「（問：是否認識陳清輝？）認識，
是他介紹我跟彭秀雄認識的」、「（問：你賣安非他命給彭秀雄
是陳清輝介紹？）是我跟彭秀雄買，我跟彭秀雄買毒是陳清輝介
紹的」、「（問：是否需要傳訊陳清輝到庭作證？）可以」、「
（問：本案陳清輝是否知道？）被捉之後他不知道」、（問：他
知道你向彭秀雄買？）第一次他知道，第二次被捉時他就不知道
」（見原審卷第三九頁背面、第四十頁），顯然不符，實情如何
？關係究係彭秀雄不利於被告之證述可信，抑或被告否認犯罪之
辯解為可信，自有查證明白之必要；況且證人陳清輝雖經原法院
上訴審迭次傳喚未到，惟傳喚證人陳清輝之傳票，均係向臺北縣
土城市○○街四一巷二三號三樓為送達，且皆以寄存達達之方式
，寄存於臺北縣警察局土城分局廣福派出所（見上訴卷第二一頁
、第三七頁、第六一頁），但陳清輝因另案通緝為警查獲後，其
向臺灣板橋地方法院檢察署檢察官陳報之現住所為「臺北市○○
路一七四號一樓」，而該另案經檢察官為不起訴處分後，其不起
訴處分書亦係送達於該現住所，由陳清輝之兄代收（見八十九年
度偵緝字第六五六號卷第十六頁、第十七頁），則證人陳清輝尚
非不可循新址傳喚或命拘提之方式，使其到庭作證，原判決遽認
該證人已經原法院上訴審迭次傳喚無著及無再行傳訊之必要，乃
駁回檢察官此部分調查證據之聲請，自有應於審判期日調查之證
據未予調查之違法。檢察官上訴意旨執此指摘原判決違背法令，
非無理由，應認原判決仍有撤銷發回更審之原因。
據上論結，應依刑事訴訟法第三百九十七條、第四百零一條，判
決如主文。
中    華    民    國  九十七  年    一    月   十七   日
                      最高法院刑事第十庭
                          審判長法官  林  永  茂
                                法官  吳  昆  仁
                                法官  蘇  振  堂
                                法官  蕭  仰  歸
                                法官  何  菁  莪
      本件正本證明與原本無異
                                      書  記  官
中    華    民    國  九十七  年    一    月  二十四  日
                                                      Ｋ


司法院資訊處製作；財團法人民間司法改革基金會備份。
